臺灣新北地方法院三重簡易庭民事判決
                                    111年度重簡字第889號
原      告  明台產物保險股份有限公司

法定代理人  長瀬耕一
訴訟代理人  郁睿清  
被      告  張登淮  
上列當事人間請求侵權行為損害賠償（交通）事件，於民國111
年6月9日言詞辯論終結，本院判決如下：
    主  文
被告應給付原告新臺幣伍萬叁仟伍佰陸拾叁元，及自民國一百一
十一年四月十五日起至清償日止，按年息百分之五計算之利息。
原告其餘之訴駁回。
訴訟費用由被告負擔百分之三十，餘由原告負擔。
本判決原告勝訴部分得假執行。 
    事  實  及  理  由
一、按因侵權行為涉訟者，得由行為地之法院管轄，民事訴訟法
    第15條第1項定有明文。查本件原告主張侵權行為地在新北
    市新莊區，依上開規定，本院自有管轄權。又被告經合法通
    知，未於言詞辯論期日到場，查無民事訴訟法第386條所列
    各款情事，應准原告之聲請，由其一造辯論而為判決，合先
    敘明。
二、原告起訴主張：緣被告於民國109年4月21日16時40分許駕駛
    車牌號碼0000-00號自用小客車，行經新北市新莊區中華路
    三段與昌德街口時，因倒車時有不注意其他車輛之過失，致
    碰撞原告所承保訴外人皇家布業有限公司所有，由訴外人黃
    玉如駕駛之車牌號碼0000-00號自用小客車（下稱系爭車輛
    ），系爭車輛因而受損，經送修支出修復費用新臺幣（下同
    ）177,801元（含工資29,801元、烤漆69,472元、零件78,52
    8元）。原告已依保險契約賠付被保險人上開修理費，依法
    取得代位權。為此，爰依侵權行為及保險代位之法律關係，
    請求判決被告應給付原告177,801元，及自起訴狀繕本送達
    翌日起至清償日止，按年息百分之5計算之利息之事實，業
    據其提出行照、駕照、汽車保險單、車損相片、新北市政府
    警察局道路交通事故當事人登記聯單、道路交通事故初步分
    析研判表、道路交通事故現場圖、估價單、統一發票、汽車
    險理賠申請書、肇事處理報告及理賠計算書等件為證，並經
    本院依職權向新北市政府警察局新莊分局調取本件車禍肇事
    資料核閱屬實，有道路交通事故現場圖、道路交通事故現場
    草圖、事故現場相片、道路交通事故當事人酒精測定紀錄表
    、A3類道路交通事故調查紀錄表、道路交通事故當事人登記
    聯單及道路交通事故初步分析研判表等件附卷可資佐證。被
    告則已於相當時期受合法之通知，而於言詞辯論期日不到場
    ，亦未提出準備書狀爭執，依法視同自認，自堪認原告之主
    張為真實。
三、按汽車倒車時，應依下列規定：…。二、應顯示倒車燈光或
    手勢後，謹慎緩慢後倒，並應注意其他車輛及行人。道路交
    通安全規則第110條第2款定有明文。經查，本件被告於警詢
    時稱：「（問：事故發生前之行進路線、方向、車道、位置
    、肇事經過及車速？）答：我於上述時地駕駛自小客2883-F
    Q從昌德街右轉往中華路三段的停車場要停車，因角度沒有
    抓好，所以有在中華昌德路口處有倒車，在倒車當下，B車
    （8669-J9）突然從中華路要右轉昌德街，當下我立即放慢
    速度，要讓B車行駛過彎，但因B車是跨越雙黃線右轉，故還
    是與我發生碰撞，並在碰撞當下，對方仍行駛了一小段路，
    才導致B車的車損會那麼大片。我當時的車速約0–5KM。我的
    車損情形為左後側的鈑金。」等語；訴外人黃玉如於警詢時
    陳稱：「（問：事故發生前之行進路線、方向、車道、位置
    、肇事經過及車速？）答：我於上述時地駕駛自小客車8669
    -J9行駛於中華路三段上，正要左轉往昌德街時，被停於中
    華路上之自小客（2883-FQ）倒車撞上。我當時的車速約30–
    40KM。我的車損情形為左後側車門凹陷、左後輪框磨損、左
    後板金磨損。」等語，有A3類道路交通事故調查紀錄表存卷
    可參，足見被告於肇事地點時，因倒車時未注意其他車輛致
    肇事，有違上開道路交通安全規則之規定，堪認被告對本件
    事故之發生具有過失，新北市政府警察局交通警察大隊亦同
    此認定「張登淮疑倒車時不注意其他車輛」為肇事原因，此
    有道路交通事故初步分析研判表附卷可稽，益徵被告就本件
    事故之發生，確應負過失責任甚明。
四、次按因故意或過失，不法侵害他人之權利者，負損害賠償責
    任。汽車、機車或其他非依軌道行駛之動力車輛，在使用中
    加損害於他人者，駕駛人應賠償因此所生之損害。被保險人
    因保險人應負保險責任之損失發生，而對於第三人有損失賠
    償請求權者，保險人得於給付賠償金額後，代位行使被保險
    人對於第三人之請求權。但其所請求之數額，以不逾賠償金
    額為限。前項第三人為被保險人之家屬或受僱人時，保險人
    無代位請求權。但損失係由其故意所致者，不在此限。民法
    第184條第1項前段、第191條之2前段及保險法第53條分別定
    有明文。次按不法毀損他人之物者，被害人得請求賠償其物
    因毀損所減少之價額。民法第196條第1項亦有明文。又依民
    法第196條請求賠償物被毀損所減少之價額，固得以修復費
    用為估定之標準，但以必要者為限（如修理材料以新品換舊
    品，應予折舊）。經查，原告承保之系爭車號0000-00號自
    用小客車為101年4月（推定為15日）出廠使用，有行車執照
    在卷可稽，至109年4月21日受損時已使用逾5年，零件已有
    折舊，然更新零件之折舊價差顯非必要，自應扣除，本院依
    行政院所頒「固定資產耐用年數表」及「固定資產折舊率表
    」之規定，非運輸業用客車、貨車之耐用年數為5年，依定
    率遞減法每年折舊千分之三六九，其最後一年之折舊額，加
    歷年折舊累積額，總和不得超過該資產成本原額之十分之九
    之計算方法，據原告所提出之估價單所載，系爭車輛就零件
    修理費用為78,528元，其折舊所剩之殘值為十分之一即7,85
    3元（元以下四捨五入）。此外，原告另支出工資29,801元
    及烤漆費用69,472元，是原告得請求被告賠償之修車費用，
    共計107,126元（計算式：7,853元＋29,801元＋69,472元＝107
    ,126元）。
五、惟按損害之發生或擴大，被害人與有過失者，法院得減輕賠
    償金額或免除之。前二項之規定，於被害人之代理人或使用
    人與有過失者，準用之。民法第217條第1項、第3項定有明
    文。查本件事故之發生，被告固有倒車時不注意其他車輛之
    過失，惟系爭車輛之駕駛人即訴外人黃玉如亦同有未行至路
    口中心處搶先左轉之過失，此有新北市政府警察局道路交通
    事故初步分析研判表存卷可按，復為原告當庭所是認，益徵
    原告對本件事故發生與有過失。本院綜合雙方過失情節及相
    關事證，認原告之過失程度為十分之五，被告之過失程度為
    十分之五，是被告應賠償原告之金額為53,563元（計算式：
    107,126元×5/10＝53,563元，元以下四捨五入）。
六、從而，原告依侵權行為及保險代位之法律關係，請求被告應
    給付原告53,563元，及自起訴狀繕本送達翌日即111年4月15
    日起至清償日止，按年息百分之5計算之利息，為有理由，
    應予准許。逾此部分之請求，為無理由，應予駁回。
六、本判決原告勝訴部分，係適用簡易程序所為被告敗訴之判決
    ，爰依職權宣告假執行。
七、結論：原告之訴為一部有理由，一部無理由，依民事訴訟法
    第436條第2項、第79條、第385條第1項前段、第389條第1項
    第3款，判決如主文。
中　　華　　民　　國　　111 　年　　6 　　月　　14　　日
                      臺灣新北地方法院三重簡易庭
                          法      官  彭松江
以上正本係照原本作成。
如不服本判決，應於送達後20日內，向本院提出上訴狀並表明上
訴理由，如於本判決宣示後送達前提起上訴者，應於判決送達後
20日內補提上訴理由書（須附繕本）。
中　　華　　民　　國　　111 　年　　6 　　月　　14　　日
                          書  記  官  許雁婷